臺灣板橋地方法院民事判決　　　　　　　96年度訴字第1081號
原　　　告　乙○○
訴訟代理人　丙○○
　　　　　　丁○○
被　　　告　丹青系統資訊股份有限公司
　　　　　　　　　　　　3號2.
法定代理人　洪秋源
　　　　　　　　　　　　之2
被　　　告　謝棋帆
兼前列二人共同
訴訟代理人　甲○○
人
上列當事人間請求債務不履行損害賠償事件，經本院於民國96年
11月27日言詞辯論終結，判決如下：
    主  文
原告之訴及假執行之聲請均駁回。
訴訟費用由原告負擔。
    事實及理由
一、程序方面：
    本件被告未於最後言詞辯論期日到場，核無民事訴訟法第
    386 條所列各款情形，依原告之聲請，由其一造辯論而為判
    決。
二、原告主張：被告甲○○、謝棋帆於民國95年間，以開設公司
    （即於96年12月19日設立登記之祺林科技有限公司，以下簡
    稱祺林公司）為由，向原告游說合夥出資，並由被告甲○○
    與原告於95年9 月間共同簽署「祺林科技有限公司合夥契約
    書」，依該合夥契約書第1 條約定，被告應負責將丹青系統
    資訊股份有限公司（以下簡稱丹青公司）之EC業務及公司資
    產暫時過戶予原告（待祺林公司登記設立1 年時，再由原告
    過戶予祺林公司），以之作為被告之履約擔保，並供原告收
    益，以作為原告出資代價之一；另第6 條規定，被告應負責
    使原告占有祺林公司50% 之股份（因事後雙方協議變更出資
    比例，原告之出資由新台幣（下同）500,000 元改為
    320,000 元，所占股權亦改為32%） 。原告已履行該合夥契
    約書之出資義務，惟被告從未依約將丹青公司資產及業務移
    轉予原告，亦未將原告登記為祺林公司股東，竟將被告謝棋
    帆（即被告甲○○之配偶）列名為祺林公司百分之百持股股
    東。原告屢次要求被告應依合約履行義務，被告卻對原告之
    要求置之不理，被告遂依民法第226 條、第256 條之規定以
    台北台塑郵局第00706 號存證信函通知解除合夥契約，並依
    民法第259 條第2 款規定，請求被告返還原告所交付之出資
    320,000 元，並加計遲延利息。又被告違反合夥契約之約定
    ，原告得依民法第226 條之規定請求損害賠償。因被告未依
    合夥契約第1 條之規定，將丹青公司之EC業務及公司資產暫
    時過戶予原告，自系爭合夥契約簽署日及95年10月1 日起，
    待祺林公司登記設立滿1 年（即97年12月18日）時，再由原
    告過戶予祺林公司時止，計14個月又18日，原告無法為任何
    使用收益。該公司名下不動產即丹青公司營業處所址，如以
    每月租金25,000元計算，原告受有相當於租金收益之損失至
    少364,500 元，而丹青公司之EC軟體前述期間之銷售利潤亦
    有700,000 元以上，爰請求被告賠償。並聲明：(一)被告應共
    同給付原告320,000 元，及自起訴狀繕本送達翌日起至清償
    日止，按年息百分之五計算之利息。(二)被告應共同給付原告
    1,114,500 元，及自訴狀繕本訴達翌日起至清償日止，按年
    息百分之五計算之利息。(三)原告願供擔保請准宣告假執行。
三、被告則以：本件係由原告與被告甲○○訂立合夥契約，原告
    為現金出資，原本出資額為500,000 元，嗣減為320,000 元
    ，被告甲○○係以EC業務及辦公室為出資，兩造並未約定EC
    程式經銷權要過戶予原告；又因原告無薪資所得，致丹青公
    司固定資產即辦公室無法移轉予原告，因原告對合夥案有意
    見，故先以單方名義辦理登記，嗣後再變更股東。因合夥已
    從事投資行為，故無法退還原告320,000 元出資。並聲明：
    (一)請求駁回原告之訴及假執行之聲請。(二)如受不利判決，願
    供擔保請准宣告免為假執行。
四、兩造不爭執之事實
    (一)原告與被告甲○○於95年9 月12日訂立「祺林科技有限公
      司合夥契約書」，約定甲○○以丹青公司EC業務與固定資
      產作為出資，原告於95年9 月20日出資500,000 元做為公
      司營運費用，另丹青公司辦公室資產95年10月1 日前暫過
      戶乙方，貸款由祺林公司負擔。另祺林公司滿週年由原告
      無條件過戶予祺林公司。嗣原告出資經變更為320,000 元
      。
    (二)祺林公司於95年12月19日經核准設立，登記公司資本額為
      1,000,000元，董事為戊○○，出資額為1,000,000元。
五、查系爭「祺林科技有限公司合夥契約書」，雖係由被告甲○
    ○原告所簽立，但被告甲○○係代理被告謝棋帆及被告丹青
    公司締約，此並為原告所知悉等情，為兩造所不爭執（見本
    院卷第12頁，96年6 月26日言詞辯論筆錄），則該合夥契約
    書除被告甲○○外，對本人之被告謝棋帆、丹青公司應亦發
    生效力，即所謂之「隱名代理」，殆無疑義。原告雖主張被
    告依約應將丹青公司之EC業務及公司資產暫時過戶予原告等
    語，但為被告所否認，並抗辯：被告謝棋帆固係以EC業務及
    辦公室為出資，但兩造並未約定EC程式經銷權要過戶予原告
    ，又因原告無薪資所得，致丹青公司固定資產即辦公室無法
    移轉予原告等詞，則本件首應審究之爭點為：兩造是否有約
    定被告謝棋帆應將丹青公司之EC業務及辦公室過戶予原告？
    原告以被告有債務不履行情事據為解除契約之意思表示，是
    否有據？經查，
    (一)被告甲○○與原告於95年9 月12日所訂立之祺林公司合夥
      契約書，於第1 條約定，被告甲○○以被告丹青公司EC業
      務與固定資產作為出資，原告於95年9 月20日出資
      500,000 元做為公司營運費用，另被告丹青公司辦公室資
      產95年10月1 日前暫過戶與原告，貸款由祺林公司負擔，
      另待祺林公司滿週年由原告無條件過戶予祺林公司，此有
      該合夥契約書附於本院96年度重調字第74號卷第8 頁可憑
      。足見原告與被告甲○○約定之出資方式，被告甲○○係
      以被告丹青公司之EC業務與固定資產作為出資，並應將固
      定資產於95年10月1 日前暫時過戶予原告，原告則應出資
      500,000 元。則原告主張被告應將被告丹青公司EC業務移
      轉予原告，即有誤會，其再據以主張被告有未依約履行之
      債務不履行情事，為解除契約之意思表示，即屬無據，不
      足採取。
    (二)又被告未將被告丹青公司之辦公室固定設備即位於台中市
      南屯區○○○路○段163 號2 樓之2 房屋過戶予原告，固
      為兩造所不爭執，惟原告與被告甲○○所訂立者為合夥契
      約書，被告之契約義務為履行以被告丹青公司EC業務與固
      定資產作為出資，原告則有履行現金出資之義務，此為合
      夥雙方之契約主給付義務。至於該合夥契約書第1 條約定
      ：「丹青公司辦公室資產95年10月1 日前暫過戶與原告，
      另待祺林公司滿週年由原告無條件過戶予祺林公司」等語
      ，僅為擔保原告合夥權益之契約附隨義務而已，與契約之
      主給付義務在性質上並不相同，縱有違反，亦不構成解除
      契約之理由。是原告主張解除契約，於法亦有未合，不足
      採取。
    (三)原告雖又主張被告甲○○將祺林公司登記為被告謝棋帆一
      人出資之公司，與約定應登記原告持股為32% 有違，其得
      據以解除合夥契約等語。惟查，祺林公司登記之資本額為
      1,000,000 元，被告謝棋帆為董事，出資額為1,000,000
      元等情，固有公司查詢資料1 紙附於本院卷第14-15 頁可
      稽。但依被告甲○○於95年12月1 日以電子郵件寄送予原
      告之祺林公司之章程，其第5 條明定：「本公司資本總額
      定為新台幣壹佰萬元，全額繳足，各股東姓名、出資額及
      住所如後：‧‧謝棋帆陸拾捌萬元‧‧乙○○參拾貳萬元
      ‧‧」，有電子郵件附章程之影本1 份附於本院96年度重
      調卷第10-12 頁可稽，足見祺林公司原係以原告與被告戊
      ○○各出資32% 、68% 以為登記。再參以原告訴訟代理人
      丙○○於95年12月10日有以電子郵件請被告甲○○提供房
      子出租合約書、房子設備裝潢明細單、EC的成本價格明細
      清單、EC應繳費用清單等文件，亦有電子郵件1 紙附於本
      院卷第17頁可憑。則被告抗辯：係因後來丙○○就合夥案
      有異見，乃先以被告謝棋帆一人持股辦理登記，嗣後再為
      變更登記，即非不能採信。況且，系爭合夥契約之主給付
      義務，均為履行出資之義務，棋林公司股東及出資額之登
      記，僅為合夥契約附隨義務而已，縱有違反，亦不得構成
      解除契約之理由。本件原告以被告有債務不履行情事，主
      張解除系爭合夥契約，即無足取。
    (四)原告雖又主張被告甲○○、謝棋帆於96年1 月間與原告協
      商時，均有同意原告退出合夥，並同意退還原告之出資全
      額，但為被告所否認，並抗辯：因合夥已有費用之支出，
      故僅回覆是否全數退還出資會再研究，並未同意退款等語
      。原告就此又未舉證以為證明，所為主張自難信為真實。
      原告另主張被告未依系爭合夥契約書履行，顯有詐欺原告
      之情事，惟民事法上所謂詐欺云者，係謂欲相對人陷於錯
      誤，故意示以不實之事，令其因錯誤而為意思之表示。最
      高法院著有18年上字第371 號判例意旨可參。又被詐欺而
      為意思表示者，依民法第92條第1 項之規定，表意人固得
      撤銷其意思表示，惟主張被詐欺而為表示之當事人，應就
      此項事實負舉證之責任。最高法院44年台上字第75號、21
      年上字第2012號判例意旨參照。本件原告就被告有何欲其
      陷於錯誤，故意示以不實之事，令其因錯誤而為意思之表
      示等情，並未舉證以為證明，且縱有其事，原告既未為撤
      銷締約之意思表示，本院亦無從為其有利之認定。
    (五)綜上，原告主張解除系爭合夥契約，於法不合，其又未舉
      證以證明被告有同意退還出資款，則其依民法第259 條第
      2 款之規定及被告同意退款之協議，請求被告返還出資
      320,000 元及遲延利息，為無理由，不應准許。
六、又查，被告依約並無將被告丹青公司EC業務移轉予原告之義
    務，有如前述，則原告主張因被告未移轉EC業務，致其自95
    年10月1 日起至97年12月18日止，計14月又18日無法收益之
    利潤為700,000 元，依民法第226 條之規定請求被告賠償
    700,000 元及遲延利息，即屬無據，不應准許。又被告依約
    應將被告丹青公司之固定設備即位於台中市南屯區○○○路
    ○段163 號2 樓之2 房屋過戶予原告，其意僅在擔保原告合
    夥之權益，原告於祺林公司設立1 年後，亦須移轉登記予棋
    林公司，尚無從據為使用收益。則原告主張因被告未辦理過
    戶，致其無從收益，受有自95年10月1 日起至97年12月18日
    止，計14月又18日無法將該房屋出租收益，每月租金25,000
    元之損害，請求被告賠償364,500 元及遲延利息，亦無理由
    ，應予駁回。
七、原告之訴既無理由經駁回，其假執行之聲請亦失所附依，爰
    併予駁回之。
八、因本案事證已臻明確，兩造其餘主張陳述及所提之證據，經
    審究認無礙勝負之判斷，爰不一一論述，附此敘明。
九、結論：本件原告之訴為無理由，依民事訴訟法第385 條第1
    項前段、第78條，判決如主文。
中　　華　　民　　國　　96　　年　　12　　月　　11　　日
                  民事第二庭    法　官　陳麗玲
以上正本係照原本作成
如對本判決上訴，須於判決送達後20日內向本院提出上訴狀
中　　華　　民　　國　　96　　年　　12　　月　　11　　日
                            書記官　陳玉心
